【裁判字號】    99,交聲,1506
【裁判日期】    990730
【裁判案由】    聲明異議
【裁判全文】
臺灣高雄地方法院交通事件裁定        99年度交聲字第1506號
原處分機關  高雄市政府交通局
異  議  人  甲○○
上列異議人因違反道路交通管理處罰條例案件，對於高雄市政府
交通局於中華民國99年5 月19日所為之裁決（原處分案號：高市
交裁字第裁32-B00000000號）聲明異議，本院裁定如下：
    主  文
原處分撤銷。
甲○○汽車駕駛人，駕駛汽車經測試檢定酒精濃度超過規定標準
，處罰鍰新臺幣貳萬玖仟伍佰元，吊扣其小型車普通駕駛執照貳
拾肆個月及接受道路交通安全講習。
    理  由
一、聲明異議意旨略以：異議人甲○○（以下稱異議人）於民國
    98年1 月21日14時30分許，因飲用酒類後仍駕駛車牌號碼61
    9 6-XK號自小客車，行經高雄市○○區○○街541 號前，因
    酒後精神狀態欠佳，不慎壓傷被害人鄭文，經警到場處理
    測得其呼氣中酒精濃度為0.66MG/L，而為警依法舉發，並經
    原處分機關高雄市政府交通局於99年5 月19日以高市交裁字
    第裁32-B00000000號裁決書，依據道路交通管理處罰條例第
    35條第1 項第1 款規定，罰鍰異議人新臺幣（下同）49,500
    元，吊扣小型車普通駕駛執照12個月，並施以道安講習。惟
    異議人業經緩起訴處分確定並已依緩起訴處分繳交20,000元
    予國庫，原處分機關仍為異議人應繳納罰鍰49,500元之處分
    ，顯然違法，請求撤銷原處分等語。
二、按「汽車駕駛人，有下列情形之一者，應接受道路交通安全
    講習：二、有第35條第1 項規定之情形」、「汽車駕駛人，
    駕駛汽車經測試檢定酒精濃度超過規定標準者，處新臺幣1
    萬5 千元以上6 萬元以下罰鍰，並當場移置保管其車輛及吊
    扣其駕駛執照1 年」，道路交通管理處罰條例第24條第1 項
    第2 款、第35條第1 項第1 款定有明文。復按「違反行政法
    上義務而受罰鍰、沒入或其他種類行政罰之處罰時，適用本
    法。但其他法律有特別規定者，從其規定。」、「一行為同
    時觸犯刑事法律及違反行政法上義務規定者，依刑事法律處
    罰之。但其行為應處以其他種類行政罰或得沒入之物而未經
    法院宣告沒收者，亦得裁處之。前項行為如經不起訴處分或
    為無罪、免訴、不受理、不付審理之裁判確定者，得依違反
    行政法上義務規定裁處之。」，行政罰法第1 條、第26條第
    1 項、第2 項亦分別定有明文。
三、經查，上揭異議人酒後駕車之違規事實，經原處分機關，依
    據道路交通管理處罰條例第35條第1 項第1 款規定，罰鍰異
    議人49,500元，吊扣小型車普通駕駛執照12個月，施以道安
    講習，另經警移送臺灣高雄地方法院檢察署檢察官偵辦，經
    檢察官於偵查中命異議人向公庫支付20,000元，異議人確已
    支付，此有裁決書、臺灣高雄地方法院檢察署98度偵字第32
    64號緩起訴處分書、臺灣高雄地方法院檢察署自行收納款項
    統一收據影本等件在卷可按，並經本院調閱臺灣高雄地方法
    院檢察署98年度偵字第3264號卷宗核閱屬實。異議人既因同
    一行為同時觸犯刑事法律及違反行政法上義務規定，且無行
    政罰法第26條第2 項所定之情形，自應依行政罰法第26條第
    1 項規定，以刑事法律處罰之，不得再依道路交通管理處罰
    條例第35條第1 項第1 款規定裁罰。然按前項汽車駕駛人，
    經裁判確定處以罰金低於本條例第92條第3 項所訂最低罰鍰
    基準規定者，應依本條例裁決繳納不足最低罰鍰之部分，道
    路交通管理處罰條例第35條第8 項定有明文。此規定顯係行
    政罰法第26條第1 項原則上應依刑事法律處罰，不得再依行
    政法律處罰之例外規定。因此，汽車駕駛人駕駛汽車經測試
    檢定有酒精濃度超過規定標準之情形，於遭緩起訴處分並向
    公庫支付一定金額後，依前所述，本有一事不二罰之適用，
    然因上開道路交通管理處罰條例第35條第8 項一事不二罰之
    例外規定，於該違規之汽車駕駛人向公庫所支付之金額，低
    於道路交通管理處罰條例第92條第3 項所訂最低罰鍰時，仍
    得就不足額部分課以行政處罰。查異議人所支付之緩起訴處
    分金僅20,000元，未達處罰條例第92條第3 項所訂最低罰鍰
    基準規定（依違反道路交通管理事件統一裁罰基準表之規定
    ：小型車駕駛人違反處罰條例第35條第1 項第1 款之規定，
    其吐氣所含酒精濃度超過每公升0.55毫克以上，應裁處之最
    低罰鍰為49,500元），依前所述，異議人僅須補繳不足最低
    罰鍰之部分即29,500元，始為適法，原處分機關逕以異議人
    酒精濃度超過規定標準，對其裁處罰鍰超過29,500元部分，
    尚有未恰。
四、另按，道路交通管理處罰條例第35條第1 項第1 款所稱「駕
    駛汽車經測試檢定有酒精濃度超過規定標準之情形，因而肇
    事致人受傷者，吊扣其駕駛執照2 年」係以行為人飲酒後駕
    車之行為，造成他人受傷為必要。本件異議人飲酒駕車後，
    不慎壓傷被害人即告訴人葉秀慧之女鄭文左腳，致其受有普
    通傷害，業據告訴人葉秀慧於警詢時證述明確，此有高雄市
    政府警察局三民一分局警詢筆錄及上開緩起訴處分書在卷可
    按。本件異議人上開交通違規行為，既有「因而肇事致人受
    傷」之情形，原處分機關僅裁處吊扣異議人駕駛執照12個月
    ，於法未合，併予指明。
五、聲明異議，屬一種司法救濟途徑，由法院審查受處分人所涉
    之違規事實是否成立，及原處分所適用之法條是否正確、裁
    罰是否適當，因法院負有司法審查之作用，對原處分失當時
    ，應自為處分。本件異議人雖僅針對罰鍰部分異議，惟違規
    之事實同一，本院自得針對原處分適用法條是否正確一併為
    審酌。準此，原處分機關未考量行政罰法第1 條、第26條規
    定之立法意旨，竟仍裁處異議人罰鍰49,500元，既有違誤，
    本件異議即為有理由，應由本院將原處分予以撤銷，並依照
    道路交通管理處罰條例第24條第1項第2款、第35條第1項第1
    款自為裁定，諭知如主文第2項所示之裁罰。
六、末按由被告上訴或為被告之利益而上訴者，第二審法院不得
    諭知較重於原審判決之刑。但因原審判決適用法條不當而撤
    銷之者，不在此限，此規定於交通事件準用之，刑事訴訟法
    第370 條、道路交通管理處罰條例第89條定有明文，是原處
    分機關處分如有不當、違法時，交通法庭得撤銷原處分另為
    適法裁定，而無不利益變更禁止原則之適用。是本件雖係異
    議人聲明異議之案件，惟原處分既有適用法條不當之情形，
    自無不利益變更禁止原則之適用，附此敘明。
據上論結，應依道路交通管理處罰條例第87條第2 項、道路交通
案件處理辦法第20條前段，裁定如主文。
中    華    民    國    99    年    7     月    30    日
                  交通法庭  法  官  黃宣撫
以上正本證明與原本無異。
如不服本裁定，應於收受送達後5 日內向本院提出抗告狀。
中    華    民    國    99    年    7     月    30    日
                            書記官  林姵妤

司法院資訊處製作；財團法人民間司法改革基金會備份。
